【裁判字號】    99,交聲,1242
【裁判日期】    990531
【裁判案由】    聲明異議
【裁判全文】
臺灣高雄地方法院交通事件裁定        99年度交聲字第1242號
原處分機關  交通部公路總局高雄區監理所
異  議  人
即受處分人  甲○○
上列異議人因違反道路交通管理處罰條例案件，對於交通部公路
總局高雄區監理所中華民國99年4 月22日所為之處分（原處分案
號：高監自裁字第裁80-NO0000000號），聲明異議，本院裁定如
下：
    主  文
原處分撤銷。
甲○○汽車駕駛人，駕駛汽車經測試檢定酒精濃度超過規定標準
，應吊扣普通小型車駕駛執照壹年及接受道路交通安全講習。
    理  由
一、聲明異議意旨略以：異議人即受處分人甲○○（下稱異議人
    ）於民國99年1 月29日晚上9 時18分許，駕駛9S-1175 號自
    小客貨車，行經高雄縣鳳山市○○路89號前，經警當場攔檢
    並測得其呼氣酒精濃度達每公升0.58毫克，並掣單舉發，原
    處分機關乃依道路交通管理處罰條例第35條第1 項第1 款之
    規定，裁處異議人吊扣駕駛執照12個月及施以道安講習（至
    罰鍰部分則因與本院判處異議人拘役50日之部分競合免繳）
    ；惟異議人為職業聯結車駕駛，沒有普通小型車駕照可供吊
    扣，倘吊扣職業聯結車駕駛執照，將影響異議人生計，爰依
    法聲明異議，請求撤銷關於吊扣駕駛執照12個月之處分等語
    。
二、按汽車駕駛人飲用酒類後其吐氣所含酒精濃度超過每公升0.
    25毫克者，不得駕車，道路交通安全規則第114 條第2 款定
    有明文。又汽車駕駛人，駕駛汽車經測試檢定有酒精濃度超
    過規定標準者，處15,000元以上60,000元以下罰鍰，並當場
    移置保管其車輛及吊扣其駕駛執照1 年；另汽車駕駛人，有
    第35條第1 項規定之情形，應接受道路交通安全講習。道路
    交通管理處罰條例第35條第1 項第1 款、第24條第1 項第2
    款亦有明定。
三、經查：
  (一)本件異議人於99年1 月29日晚上9 時18分許，駕駛9S-1175
    號自小客貨車，行經高雄縣鳳山市○○路89號前，經警當場
    攔檢並測得其呼氣酒精濃度達每公升0.58毫克，遂予以製單
    ，嗣經原處分機關以異議人違規事實明確，依道路交通管理
    處罰條例第35條第1 項第1 款規定，於99年4 月22日以高監
    自裁字第裁80-NO0000000號裁處異議人吊扣職業聯結車駕駛
    執照12個月及施以道安講習等事實（罰鍰部分因與本院判處
    異議人拘役50日之部分競合免繳），有高雄縣政府警察局高
    警交字第NO0000000 號舉發違反道路交通管理事件通知單、
    原處分機關上開裁決書、移送書、公路監理電子閘門證號查
    詢汽車駕駛人資料表各1 份附卷可稽（參本院卷第2 、8 、
    9 、13頁），是異議人酒後駕駛普通小型車之違規事實明確
    ，堪以認定。
  (二)又異議人並無普通小型車駕駛執照，僅有職業聯結車駕駛執
    照（按持有職業聯結車駕駛執照者，依法可駕駛普通小型車
    ），有公路監理電子閘門證號查詢汽車駕駛人資料表1 份在
    卷為憑（參本院卷第13頁）。惟本件異議人既係駕駛普通小
    型車違反道路交通管理處罰條例第35條第1 項第1 款之規定
    ，揆諸前揭法律規定及說明意旨，原處分機關依法即僅能吊
    扣其普通小型車之駕駛執照，並無得吊扣異議人持有他級駕
    駛執照之依據，自不得因異議人僅持有職業聯結車之駕駛執
    照即逕予吊扣代之。是原處分機關以異議人有上開違規行為
    ，逕行裁處吊扣異議人之職業聯結車駕駛執照，已逾修正後
    道路交通管理處罰條例第68條規範之處罰範圍，自難謂係適
    法之處分。
  (三)再道路交通安全規則第61條第1 項第3 款規定，汽車駕駛人
    取得高一級車類之駕駛資格者，應換發駕駛執照，並准其駕
    駛較低級車類之車輛，已領有聯結車駕駛執照者，得駕駛大
    客車、大貨車、代用大客車、大客貨兩用車、曳引車、小型
    車、輕型機器腳踏車。依上開規定，異議人因領有較高級之
    職業聯結車駕駛執照，且經換發為該等駕駛執照後，其他低
    級車類即不再核發駕駛執照，而直接允許其得駕駛其他車輛
    ，固然致使異議人上開酒醉駕車違規行為實際上並無普通小
    型車駕駛執照可供吊扣，惟行政行為採取之方法所造成之損
    害，本不得與欲達成目的之利益顯失均衡，有行政程序法第
    7 條第3 款、行政罰法第18條等規定可資參照，則原處分機
    關吊扣異議人之職業聯結車駕駛執照，雖可達成限制異議人
    繼續駕駛普通小型車之目的，惟亦同時造成限制異議人駕駛
    其他各級車類行駛之結果，且同時對其工作及生活影響甚大
    ，甚而危及其就業謀生問題，所造成之損害已與欲達成目的
    之利益顯失均衡，有違比例原則。
  (四)本件異議人領有職業聯結車駕駛執照，其駕駛普通小型車違
    反道路交通管理處罰條例第35條第1 項第1 款之規定，自應
    限制其駕駛普通小型車之權利，而非限制其駕駛職業聯結車
    之權利，尚不得因異議人無較低等級之駕駛執照可供吊扣，
    即率爾吊扣較高等級之駕駛執照，故異議人上開交通違規行
    為，依法應吊扣者為普通小型車駕駛執照，至實際上如何執
    行，則宜由交通主管機關處理；又道路交通管理處罰條例第
    68條之規定固於99年5 月5 日修正公布，然施行日期另由行
    政院以命令定之，目前尚未施行，均附此敘明。
  (五)至原處分機關就罰鍰部分因認與本院判處異議人拘役50日之
    部分競合而免繳，及依道路交通管理處罰條例第24條第1 項
    第2 款規定裁處異議人應接受道路交通安全講習，於法則均
    無違誤。
四、綜上所述，原處分關於吊扣異議人職業聯結車駕駛執照部分
    ，有違道路交通管理處罰條例第68條之規定，異議人聲明異
    議，為有理由，又因本件酒後駕車只有一個交通違規行為，
    而且有關其處罰效果之吊扣駕駛執照與參加道路交通安全講
    習等（罰鍰部分因與本院判處異議人拘役50日之部分競合免
    繳），與該交通違規行為是否存在均無從分離，從而，應由
    本院將原處分上開違誤部分予以撤銷，自為裁定如主文第2
    項所示。
五、據上論斷，應依道路交通案件處理辦法第20條前段，裁定如
    主文。
中    華    民    國    99    年    5     月    31    日
                    交通法庭    法  官    王俊彥
如不服本裁定應於送達後5 日內向本院提出抗告狀。
以上正本證明與原本無異。
中    華    民    國    99    年    5     月    31    日
                                書記官    黃園芳

司法院資訊處製作；財團法人民間司法改革基金會備份。
